臺灣高等法院臺南分院刑事裁定　　　　 96年度交抗字第130號
抗　告　人　私立大恐龍文理短期補習班
　　　　　　即甲○○
上列抗告人因違反道路交通管理處罰條例案件，不服臺灣臺南地
方法院中華民國96年7月20日所為裁定（95年度交聲字第1120號
），提起抗告，本院裁定如下：
    主  文
抗告駁回。
    理  由
一、本件抗告意旨略以：
  (一)按判決書送達於本人以外之人，如其人未經本人陳明為送達
    代收人，又非其他法定應受送達人時，不能視為送達於本人
    ，從而本人之上訴期間，應以其本人收受判決之翌日起算（
    最高法院31年上字第738號判例意旨參照）。
  (二)次按刑事訴訟法第55條第1項後段規定：「如在法院所在地
    無住所、居所、或事務所者，應陳明以在該地有住所、居所
    或事務所之人為送達代收人」。「送達向送達代收人為之者
    ，視為送達於本人」，同條第3項亦定有明文。
  (三)而臺灣臺南地方法院刑事庭95交聲字第1120號96年7月20日
    裁定（下稱96年7月20日原審裁定）之駁回理由謂：原審法
    院於96年6月6日所為之同字號裁定（下稱96年6月6日原審裁
    定），已由其大樓管理員葉敬軍於96年6月23日代為收受等
    語。惟該管理員所為之代收行為，顯係無權代理，且抗告人
    陳述之地址為臺南市○○○街180號，並非臺南市○○路144
    巷67號，又該住址亦非抗告人之事務所，葉敬軍更非抗告人
    所陳述之送達代收人或依法應受送達人。
  (四)復以，抗告人之住址為獨立出入門牌之公開場所，依法有關
    法律書類文件，應以本店出具店章或本人簽收，或依公示送
    達方式為之，才視為完成送達。惟本件係由大樓管理員葉敬
    軍代收，且未轉交本人，從而認原審裁定顯非妥適，請求另
    為妥適裁定云云。
二、本院經查：
  (一)按處理違反道路交通管理事件，有關文書送達之程序，依行
    政程序法之規定；違反道路交通管理事件統一裁罰基準及處
    理細則第5條定有明文。復按行政程序法第72條第1項前段及
    第73條第1項等規定，可知送達原則上應於應受送達人之住
    居所、事務所或營業所，向其本人為之，如於應受送達處所
    不獲會晤應受送達人本人時，則例外允許將文書付與「有辨
    別事理能力」之同居人、受僱人或應送達處所之接收郵件人
    員，此即一般所謂之「補充送達」。又受公寓大廈管理委員
    會僱用之管理員，其所服勞務包括為公寓大廈住戶接收文件
    者，性質上應屬全體住戶之受雇人，即與同法73條第1項規
    定之受雇人相當，故郵政機關之郵差送達文書於住居所、事
    務所或營業所，不獲會晤應受送達人，而將文書付與上開公
    寓大廈管理者，應認為合法送達。
  (二)次按受處分人或原處分機關對於地方法院或其分院交通法庭
    所為之裁定有不服者，得為抗告；又抗告程序準用刑事訴訟
    法有關規定；且抗告期間，除有特別規定外，為5日，自送
    達裁定後起算；另原審法院認為抗告不合法律上之程式者，
    應以裁定駁回之。道路交通案件處理辦法第25條第1項、第
    26條及刑事訴訟法第406條、第408條第1項前段，分別定有
    明文。
  (三)經查，臺灣臺南地方法院95交聲字第1120號96年6月6日之裁
    定係於同年6月23日，由抗告人所陳報處所之大樓管理員葉
    敬軍代為收受，揆諸上開說明，該補充送達應係合法。又葉
    敬軍蓋用於送達證書上之管理委員會章戳，其地址雖記載為
    「臺南市○○路144巷67號」，惟綜觀該份送達證書，並未
    於「送達處所」欄位註記改送他處，從而，應可認定前揭96
    年6月6日之原審裁定係送達於抗告人陳報之現行居所（即台
    南市安平區○○○街180號）無誤，是以抗告人所辯，顯係卸
    責之詞，委無足採。
  (四)又前開96年6月6日原審裁定既於同年6月23日合法送達於本
    件抗告人所陳報之處所，則抗告人至遲應於同年6月28日提
    出抗告，程序始為合法。惟抗告人之抗告書狀遲至同年7月2
    日始送達本院，有卷附之送達證書及臺灣臺南地方法院之收
    文章戳在卷可按（參臺灣臺南地方法院交通事件95年度交聲
    字第1120號卷宗第29頁、第32頁右上方），是以本件抗告已
    逾5日之法定抗告期間，依首揭說明，其聲明異議不合法律
    上程式，且無從補正，本院經核原裁定認事用法，均無不當
    。綜上所述，抗告意旨指摘原裁定不當，請求撤銷原裁定，
    更為適當裁定云云，為無理由，應予駁回。
四、據上論結，爰依道路交通案件處理辦法第26條，刑事訴訟法
    第412條，裁定如主文。
中　　華　　民　　國　　96　　年　　8 　　月　　29　　日
                  刑事第二庭    審判長法　官    葉居正
                                      法　官    吳勇輝
                                      法　官    郭千黛
以上正本證明與原本無異。
不得再抗告。
　　　　　　　　　　　　　　　　　　　書記官    尤乃玉
中　　華　　民　　國　　96　　年　　8 　　月　　30　　日
